臺灣臺南地方法院刑事判決　　　　　　　 94年度訴字第306號
公　訴　人　臺灣臺南地方法院檢察署檢察官
被　　　告　乙○○
　　　　　　　　　　　樓(
指定辯護人　本院公設辯護人　甲○○
上列被告因公共危險案件，經檢察官提起公訴（94年度偵字第1697號）
，本院判決如下：
    主  文
乙○○放火燒燬現供人使用之住宅未遂，處有期徒刑貳年，打火
機壹個沒收。
    事  實
一、乙○○與鄭林秀戀係夫妻關係，鄭林秀戀於民國八十九年間
    起即向丁○○承租臺南市○區○○○路二段三００巷二弄五
    號二樓之公寓，與乙○○共同居住，乙○○明知該公寓總共
    五樓，有二十餘人居住，因其中風後與鄭林秀戀之感情不睦
    ，鄭林秀戀在九十三年十二月二十一日被乙○○毆打後即搬
    出上開公寓另外居住，乙○○認其太太及兒子都未照料其生
    活，氣憤之下，竟不顧全棟公寓有二十餘人居住，竟基於放
    火燒燬該住宅之故意，於九十四年一月二十三日十時許，以
    其所有之打火機一個引燃報紙後，將報紙放在該住宅房間內
    之彈簧床上，任使火勢任意於該住宅延燒，幸因居住該棟公
    寓三樓之住戶許秀美發覺家中濃煙迷漫有異，遂出來查看，
    始發現濃煙係從二樓屋內冒出，遂打119電話報有火災，經
    消防人員及時趕到滅火，上開房屋始未燒燬釀成巨禍，乙○
    ○亦於警方到場處理尚不知何人放火時，向警方自首前開犯
    行，警方並當場扣得其放火用之打火機一個。事後，丁○○
    發現其上開房屋受損害部分所須重新修繕之價格須新臺幣（
    下同）十三萬八千元，而其房屋因曾發生火災，因此房屋市
    價比一般房屋減少三十萬元價值。
二、案經臺南市警察局第六分局報請臺灣臺南地方法院檢察署檢
    察官偵查起訴。
    理  由
一、訊據被告乙○○對於上開事實供承不諱，核與證人許秀美於
    警詢時之證述及證人丁○○於本院九十四年七月二十八日審
    理時所證述之情節相符，並與卷附之臺南市消防局火災原因
    調查報告書所載火災現場勘察紀錄及起火原因研判之情節相
    符。
二、依據上開火災原因調查報告書所載：火災現場勘察記錄及起
    火原因研判：
(1)、現場狀況：火災現場位於本市○○○路○段三００巷二弄五
    號二樓，該建築物為五樓公寓式集合住宅鋼筋水泥建築物，
    專供自用自宅使用。
(2)、燃燒後狀況：中華南路二段三００巷二弄五號二樓，該建築
    物外觀，未有燃燒受損情形，只有五號二樓公共樓梯大門口
    處上方有煙燻情形，內部房間除了【客廳北側之房間內部物
    品有較嚴重燒損情形】外，【其餘各房間均只有天花板上方
    有煙薰受熱情形】，並未有燃燒跡象。
(3)、起火原因研判：
　　（一）起火戶研判：
　　　　　勘查中華南路二段三００巷二弄五號二樓燃燒情形，
　　　　　燃燒範圍僅限於中華南路二段三００巷二弄五號二樓
 　　　　 ，因此起火戶為中華南路二段三００巷二弄五號二樓
　　（二）起火處研判：
　　　　１、勘查中華南路二段三００巷二弄五號二樓內部燒損
　　　　　　情形：勘查發現五號二樓內部只有客廳北側之房間
  　　　　　內部物品有較嚴重燒損情形外，其餘個房間並未有
    　　　　燃燒跡象，顯示起火處所只限於該房間內部。
　　　　２、勘查客廳北側之房間內部物品燒損情形：發現房間
  　　　　　內部以彈簧床墊燒損最為嚴重，顯示火流在彈簧床
            墊燃燒較為激烈，時間也較長久。
        ３、勘查彈簧床墊前之木製櫥櫃燒損炭化情形：經勘察
            後發現除了靠彈簧床墊面有較嚴重之燃燒炭化情形
            外，櫥櫃桌面並無嚴重燃燒跡象，顯示火流係由彈
            簧墊處往櫥櫃燃燒之火流路徑。
        ４、勘查彈簧床與木製櫥櫃下方處毀損情形：勘查發現
            木製櫥櫃低於彈簧床墊下方處之燃燒炭化情形較輕
            微，且地板處亦無嚴重燒損情形，顯示火流高於彈
            簧床墊處起火燃燒。
        ５、依據乙○○於鹽埕所調查筆錄指出「我用打火機引
            燃報紙，然後丟到床上而引發火警的」之起火處所
            吻合。
      綜合以上所述研判起火處為中華南路二段三００巷二弄五
      號二樓，客廳北側之房間內彈簧床墊上處。
    （三）起火原因研判：
        １、勘查起火處附近並未發現有化學物質或自燃發火物
            ，故排除自燃發火之可能性。
        ２、勘查起火處所附近並未發現有疑似電線短路熔痕，
            及有關電器用品使用情形，因此排除因電器引火之
            可能性。
        ３、勘查起火處所位於彈簧墊表面處，排除因電器引火
            之可能，以可能因遺留火種（如煙蒂）而引火之可
            能性較高，但該彈簧床墊燒損程度較平均，因此如
            遺留火種引火而造成部分較嚴重燃燒或燒穿之燃燒
            跡象較不符合。
        ４、勘查起火處所發現彈簧床墊下方之木板床座表面並
            未有嚴重燒損情形，顯示引火物並無因易燃液體滲
            透而有嚴重激烈燃燒現象。（參照照片１７）。
        ５、勘查起火處所彈簧床墊之較平均及快速燃燒跡象，
            與嫌疑人乙○○於鹽埕所調查筆錄指出「我用打火
            機引燃報紙，然後丟到床上而引發火警的」之起火
            燃燒現象吻合。
(4)、綜合以上所述，研判本件火警案之起火原因，以乙○○於鹽
    埕所調查筆錄指出「我用打火機引燃報紙，然後丟到床上而
    引發火警的」之【人為故意引火之可能性最大】。
三、此外，復有建物所有權狀影本、火災現場照片十五張、房屋
    損失估價單及損失明細各一紙附卷可稽，並有打火機一個扣
    案可資佐證。綜上所述，事證明確，被告乙○○之犯行洵堪
    認定。
四、核被告乙○○所為，係犯刑法第一百七十三條第三項、第一
    項之放火燒燬現供人使用之住宅未遂罪。又被告雖著手放火
    ，惟因消防人員及時趕到滅火，房屋結構始未燒燬而屬未遂
    階段，爰依刑法第二十六條前段之規定，按既遂之刑減輕之
    。另被告於有偵查權限之公務人員尚不知是何人放火時，即
    向到場處理之警員謝進雄表是係其自行放火，並接受調查及
    本院裁判，合於自首之要件，有警員謝進雄之報告書一份附
    卷可按，應依刑法第六十二條前段規定減輕其刑，並遞減之
    。審酌被告之品行、智識程度、生活狀況、犯罪之動機、目
    的、手段、所生之危險（五層樓層及二十餘人之身家安全受
    危險）所生之損害（上開房屋受損害部分所須重新修繕之價
    格須十三萬八千元，而該房屋因曾發生火災，因此房屋市價
    比一般房屋減少三十萬元價值，已據丁○○證述在卷，並提
    出上開房屋損失估價單及損失明細各一紙附卷可稽）、犯罪
    時所受之刺激及犯罪後之態度等一切情狀，量處如主文所示
    之刑，示懲儆。扣案之打火機一個係被告所有且係供本件犯
    罪所用之物，依刑法第三十八條第一項第二款規定併宣告沒
    收。
據上論斷，應依刑事訴訟法第二百九十九條第一項前段，刑法第
第一百七十三條第一項、第三項、第二十六條前段、第三十八條
第一項第二款，判決如主文。
本案經檢察官丙○○到庭執行職務
中　　華　　民　　國　　94　　年　　8　　月　 　18　　日
　　　　　　　　　刑事第六庭審判長法　官　林勝利
                                  法　官  鍾邦久
                                  法　官  洪榮家
以上正本證明與原本無異。
如不服本判決，應於判決送達後10日內，向本院提出上訴狀。
　　　　　　　　　　　　　　　　  書記官　陳怡吟
中　　華　　民　　國　　94　　年　　8　　月　　18　　日
錄本案論罪科刑法條：
刑法第一百七十三條
放火燒燬現供人使用之住宅或現有人所在之建築物、礦坑、火車
、電車或其他供水、陸、空公眾運輸之舟、車、航空機者，處無
期徒刑或七年以上有期徒刑。
失火燒燬前項之物者，處一年以下有期徒刑、拘役或五百元以下
罰金。
第一項之未遂犯罰之。
預備犯第一項之罪者，處一年以下有期徒刑、拘役或三百元以下
罰金。
